【裁判字號】    96,易,1203
【裁判日期】    970516
【裁判案由】    傷害等
【裁判全文】
臺灣板橋地方法院刑事判決              96年度易字第1203號
公  訴  人  臺灣板橋地方法院檢察署檢察官
被      告  甲○○
選任辯護人  楊進興律師
上列被告因妨害自由等案件，經檢察官提起公訴（96年度偵字第
211、4326 號），本院判決如下：
    主  文
甲○○無罪。
    理  由
一、公訴意旨略以：緣丙○○於民國95年12月17日晚間6 時40分
    許前往臺北縣新莊市○○路21之7 號建物牆壁噴漆，當場為
    被告甲○○發現，丙○○隨即轉身逃跑，詎被告甲○○竟基
    於普通傷害之故意，且可預見如果用力拉扯丙○○之衣物，
    有可能造成衣物破損，但仍不違其本意，為阻止丙○○逃離
    ，竟以腳踢丙○○腿部，將之拖回住處，並以無彈性之橡膠
    帶綑綁丙○○之手、腳，再以橡膠帶連結綑綁手、腳之橡膠
    帶，以此方式剝奪丙○○之行動自由，直至員警到場處理始
    鬆開橡膠帶，導致丙○○因此受有左掌、右掌瘀傷、右手中
    指擦傷、左大腿近膝部瘀傷、左膝瘀傷、左小腿近膝部瘀傷
    、右膝瘀腫、右小腿近膝部腫脹之傷害，其身著附有連身帽
    之外套亦有破損，足以生損害於丙○○（毀損及傷害部分，
    業經告訴人撤回告訴，另為不受理判決）。因認被告甲○○
    涉有刑法第302 條之罪嫌云云。
二、證據能力：按被告以外之人於審判外之陳述，雖不符前4 條
    之規定，而經當事人於審判程序同意作為證據，法院審酌該
    言詞陳述或書面陳述作成時之情況，認為適當者，亦得為證
    據。當事人或辯護人於法院調查證據時，知有第159 條第1
    項不得為證據之情形，而未於言詞辯論終結前聲明異議者，
    視為有前項之同意。刑事訴訟法第159 條之5 定有明文。本
    案被告及其辯護人於本院審理時對於檢察官所提各項證據方
    法之證據能力均表示「沒意見」，且本案言詞辯論終結前，
    被告並未爭執被告以外之人於審判外之言詞陳述，無證據能
    力，揆諸上開規定，應認被告甲○○及其辯護人已同意上開
    各該證據方法得作為證據，而本院審酌上開各該證據均非非
    法取得之證據，並無證據力明顯過低之情形，復經本院於審
    判期日就上開證據依法進行調查、辯論，依法自有證據能力
    ，合先敘明。
三、按犯罪事實應依證據認定之，無證據不得認定其犯罪事實；
    不能證明被告犯罪者，應諭知無罪之判決，刑事訴訟法第15
    4 條第2 項、第301 條第1 項分別定有明文。次按認定被告
    有罪之事實，應憑證據，如未能發現相當之證據，或證據不
    足以證明，自不能以推測或擬制之方法，以為裁判之基礎；
    且認定犯罪事實所憑之證據，其為訴訟上之證明，須達於通
    常一般人均不致有所懷疑，而得確信其為真實之程度者，始
    得據為有罪之認定，倘其證明尚未達到此一程度而有合理之
    懷疑存在時，尚難為有罪之認定基礎；苟積極證據不足以為
    不利於被告事實之認定，即應為有利於被告之認定，更不必
    有何有利之證據（最高法院30年上字第816 號、40年台上字
    第86號、76年台上字第4986號判例參照）。又告訴人之告訴
    ，係以使被告受刑事訴追為目的，是其陳述是否與事實相符
    ，仍應調查其他證據以資審認，最高法院52年度台上字第13
    00號著有判例。
四、訊據被告甲○○固坦承有於前開時地，以鬆緊帶綑綁丙○○
    手腳之事實，惟堅詞否認有何妨害自由之犯行，並以：證人
    丙○○在噴漆時，伊說瘋女人又來了，證人丙○○馬上要跑
    掉，跑到瓊林路上，因為伊追不到，所以才將腳伸出去要絆
    倒證人丙○○，結果丙○○就賴在地上，伊只好把丙○○用
    半拖半拉的拖回伊院子，因為伊弟弟貨車上有鬆緊帶，就拆
    下兩條把丙○○綑住，伊欲報警但因沒有帶手機，所以就回
    屋內打電話，伊綑綁完她後因不想跟丙○○留在現場，所以
    回去報警後一直待在屋內，警察來時，伊也有幫忙警察鬆綁
    ，伊綁丙○○是因為丙○○一直要逃跑，且綁完後伊就立刻
    進屋內報警，直到警察來伊才出來，因為伊不想看到丙○○
    等語置辯。按公訴人認被告甲○○涉有上揭妨害自由犯行，
    無非以(1)被告甲○○之供述；(2)告訴人即證人丙○○之證言
    ；(3)證人李陳寶琴於警詢中之證言；(4)證人乙○○於偵查中
    之證言；(5)相片、字條等資為論據。
五、經查：
  (1)告訴人即證人丙○○於本院審理時證稱：「（檢察官問：95
    年12月17日晚間6 、7 點左右有無到台北縣新莊市○○路19
    號？）我是去隔壁，我是臨時因為很氣就帶著一罐噴漆過去
    ，經台北縣新莊市○○路19號隔壁就去噴漆，結果正在噴幾
    個字時不巧被被告看到，我就趕快跑到瓊林路上，被告來追
    我，追到後用腳踢倒我，將我噴漆及飲料搶走，並把我拖拉
    回他們家前面院子，... 後來才拿粗的橡皮筋綑綁我的手腳
    。... （檢察官問：被告綑綁你後有傷害你？）沒有，他就
    進屋裡去，我不知道他進去做什麼，但他把我綑綁完就進屋
    內，約過二十五分鐘警察就來了。... （辯護人問：偵查中
    供稱共前後三次去噴漆？）我是講他們說的日期，日期我不
    記得，但次數及經過情形我都是照實講，前兩次被告沒有看
    到，最後這次才被他發現。（辯護人問：被他發現時你是否
    想逃跑？）我當然想逃，因為怕被他打，我之前也有被他打
    過。（辯護人問：被告如果沒有衝出來抓住你，你就會逃走
    ？）當然是。（辯護人問：被告用橡膠帶把你綁住後就沒有
    再對你動手，他就進屋內，之後警察就來了？）是。... （
    檢察官問：綁你時你有無試圖掙脫？）有，但在綁的過程中
    ，被告抓我很緊，我無法掙脫，而且橡膠帶也很粗。（檢察
    官問：你的手腳如何被綑？）手是用粗橡膠帶綑起來，腳是
    用塑膠繩綁起來，沒有再用其他東西將手腳一起綁起來。」
    等語明確（見本院97年4 月24日審理筆錄第3 至6 頁）。足
    見被告以鬆緊帶綑綁丙○○，係因為丙○○先前有至其住家
    噴漆，本案係因丙○○再次至被告住處附近噴漆時為被告發
    現，因丙○○有逃跑之舉措，被告為了防止丙○○逃跑才會
    綑綁告訴人丙○○，且被告於綑綁告訴人丙○○後亦有報警
    處理，應堪認定。
  (2)再觀諸告訴人丙○○於95年12月2 日晚間，在臺北縣新莊市
    ○○路21之7 號房屋牆壁上（即通往19號之巷道旁，該巷道
    僅能通往17、19號），以自備之噴漆噴寫「幹」、「去死」
    之字樣，又於同月6 日以同一方式，在被告甲○○住處大門
    噴寫「淫蟲」、「死」字樣，以此等加害生命之方式恐嚇被
    告甲○○等情，亦據告訴人於本院審理時坦承在卷（見97年
    3 月26日審理筆錄，告訴人丙○○所涉恐嚇犯行，另經本院
    以簡易判決處刑）。證人丙○○係在臺北縣新市○○路21之
    7 號建物牆壁噴漆，而該處與同址17號及19號間均無任何木
    門，此經證人乙○○證述在卷（見本院97年1 月31日審理筆
    錄第10、11頁），且有相片1 紙附卷可參（偵查卷第15-1頁
    、第22頁、第24頁）。是被告於發現告訴人再度到上開地點
    噴漆時，且上開處所前後並無任何大門之情形下，被告上前
    追捕告訴人，而為了防止告訴人逃跑，始綑綁告訴人，亦符
    合情理。
  (3)按刑法第302 條之剝奪他人行動自由罪，須行為人私行拘禁
    或以其他非法方法，剝奪人之行動自由，始克當之。次按現
    行犯不問何人，得逕行逮捕之，為刑事訴訟法第88條第1項
    所規定。但逮捕現行犯，應即送交檢察官、司法警察官或司
    法警察，同法第92條第1 項亦著有明文。第按刑法第302 條
    第1 項之犯罪，以其剝奪人之行動自由，出於不法為前提。
    若逮捕現行犯後，因事實上之障礙，未能依照刑事訴訟法第
    92條，即時解送該管機關，而以防止現行犯脫逃之意思，暫
    予留置者，即難以不法剝奪人之行動自由論（最高法院26年
    渝上字第849 號判例參照）。又所謂現行犯，係指犯罪在實
    施中或實施後即時發覺者而言，此觀刑事訴訟法第88條第2
    項之規定自明，查本案告訴人丙○○欲噴漆恐嚇或侮辱被告
    甲○○，不得謂非恐嚇或侮辱之現行犯，無論何人皆有逮捕
    之權。則被告追捕告訴人丙○○並加以綑綁防止告訴人逃跑
    ，當場將其逮捕，本為法令所許，除於逮捕後不即送官究辦
    ，另有單純私禁之故意外，要不成立妨害自由罪。況被告於
    逮捕告訴人丙○○後，即馬上報警處理，業如前述，殊難認
    被告有何剝奪他人行動自由可言。是其所為，尚與上開剝奪
    他人行動自由之構成要件有違，難以該罪相繩。
六、綜上公訴人認被告涉犯妨害自由之罪嫌，其所憑之證據，未
    達通常一般人均不致有所懷疑，而得以確信其為真實之程度
    。此外，本院復查無其他積極證據足資證明被告有何公訴人
    所指之犯行，揆諸前揭說明，自不得遽為不利被告事實之認
    定，核不能證明被告犯罪。被告否認犯行，尚非無據，本院
    自應為無罪之諭知。
據上論斷，應依刑事訴訟法第301條第1項，判決如主文。
本件經檢察官馬中人到庭執行職務。
中    華    民    國    97    年    5     月    16    日
                  刑事第十八庭  審判長法  官  連育群
                                      法  官  王綽光
                                      法  官  吳幸娥
以上正本證明與原本無異
如不服本判決應於送達後10日內向本院提出上訴狀
                                      書記官  陳靜怡
中    華    民    國    97    年    5     月    16    日


司法院資訊處製作；財團法人民間司法改革基金會備份。
